【裁判字號】    96,簡,758
【裁判日期】    970310
【裁判案由】    菸酒管理法
【裁判全文】
臺北高等行政法院判決
                                     96年度簡字第00758號
原      告  臺灣瑪拉斯藝品有限公司
代  表  人  甲○○○董事）住.
                              .
被      告  臺北縣政府
代  表  人  丙○○（縣長）
訴訟代理人  丁○○
上列當事人間因菸酒管理法事件，原告不服財政部中華民國96年
8 月8日台財訴字第09600302680 號訴願決定（案號：第0000000
0號），提起行政訴訟。本院判決如下：
    主  文
原告之訴駁回。
訴訟費用由原告負擔。
    事實及理由
一、程序說明：
  (一)本件訴訟程序進行中，原告之代表人由乙○○變更為甲○○
    ○，茲由新任代表人具狀聲明承受訴訟，核無不合，應予准
    許，合先敘明。
  (二)本件訴訟標的之價額在新臺幣（下同）20萬元以下，依行政
    訴訟法第229 條第2 項、第1 項第2 款規定及司法院民國（
    下同）92年9 月17日院台廳行一字第23681 號令，應適用簡
    易程序，本院並依同法第233 條第1 項規定，不經言詞辯論
    ，逕行裁判。
二、事實概要：
    原告經檢舉於網站（http://www.malas.com.tw ）刊載瑪拉
    斯小米露廣告未標示「飲酒過量，有害健康」警語，案經被
    告於96年4 月24日上網查證屬實後依行政程序法第39條規定
    通知原告陳述意見，經原告於96年5 月2 日以陳述書陳述略
    以，該則廣告未標示健康警語，違反菸酒管理法規定，已於
    96年4 月27日收到被告函件後立即下架，並通知相關廠商、
    人員配合辦理云云，惟經被告於96年6 月23日上網查證上開
    瑪拉斯小米露廣告仍未標示警語，被告以原告違反菸酒管理
    法第37條規定，違章事證明確，依菸酒管理法第55條第1 項
    規定對原告處以10萬元罰鍰並命限期改正。原告不服，提起
    訴願遭駁回後，遂提起本件行政訴訟。
三、原告主張：原告為原住民文化產業開啟展新的視野，其主要
    網頁可讓更多民眾認識臺灣原住民文化、習俗，購物網站則
    提供喜愛臺灣原住民手藝品及農特產品（禁售菸酒類）的消
    費者立即之購物平台。經檢舉之小米酒製作過程即屬於介紹
    網頁而非購物網頁，顯示之照片僅為小米酒製作過程中的最
    後階段，沒有特定品牌更非「瑪拉斯小米露」，且僅在主要
    網頁中的「認識原住民」及「活動花絮」才出現。原告未提
    供價格標示、未提供網路訂購，亦未提供經由電話或傳真及
    郵件信箱等足資聯繫資料。原告並非是菸酒製造商，無需特
    別為此項商品廣告或促銷。再者，原告不熟悉菸酒管理法，
    不了解當介紹活動期間所拍攝的相片中，若有出現類似酒瓶
    罐子的照片處需另加警語，僅單純認為是在介紹臺灣原住民
    與小米酒之印象，為此疏失，原告深表歉意並立即改善及加
    上警語。原告致力於原住民文化之推廣，雖經政府之輔導，
    但財務仍處虧損階段，若因此遭受罰鍰，在經濟上無非是一
    致命的打擊。基於原告並非刻意或故意在原告網站廣告或販
    售小米酒相關商品，又依行政罰法第7 條規定：「違反行政
    法上義務之行為非出於故意或過失者，不予處罰。」據此，
    依行政訴訟法第4 條第1 項規定，求為判決訴願決定及原處
    分關於罰鍰均撤銷云云。
四、被告則以：原告經民眾檢舉於網站（http://www.malas.com
    .tw ）刊載瑪拉斯小米露製作過程，其登載內容為品牌名稱
    、照片及酒類介紹文字（製作過程）等顯屬以促銷商品為訴
    求，且發送對象顯為不特定之消費者，業生廣告之效果，自
    應依法明顯標示警語。另被告菸酒查緝人員分別於96年4 月
    24日及96年6 月23日循檢舉人提供網址搜尋網頁內容，明確
    介紹小米露製作過程及參展資歷與特價區業務照片。本案有
    檢舉人96年4 月22日人民陳情案件、違規網頁摘錄資料及業
    者96年5 月2 日陳述書附案佐證。被告考量原告係為初犯及
    違法情節輕微，依菸酒管理法第55條規定，在法令之授權裁
    罰範圍內，從輕處以原告10萬元罰鍰，於法並無不合。求為
    判決駁回原告之訴等語。
五、按菸酒管理法第37條規定：「酒之廣告或促銷，應明顯標示
    『飲酒過量，有害健康』或其他警語，…。」第55條第1 項
    規定：「違反第37條規定而為酒之廣告或促銷者，處10萬元
    以上50萬元以下罰鍰，並通知限期改正；屆期未改正者，得
    按次連續處罰。」菸酒管理法施行細則第13條第1 項規定：
    「本法第37條所稱廣告，指利用電視、廣播、影片、幻燈片
    、報紙、雜誌、傳單、海報、招牌、牌坊、電腦、電話傳真
    、電子視訊、電子語音或其他方法，可使不特定多數人知悉
    其宣傳內容之傳播。」同施行細則第14條規定：「（第1 項
    ）依本法第37條規定為酒之廣告或促銷而標示健康警語時，
    應以版面10% 連續獨立之面積刊登，且字體面積不得小於警
    語背景面積1/2 ，為電視或其他影像廣告或促銷者，並應全
    程疊印。僅為有聲廣告或促銷者，應以聲音清晰揭示健康警
    語。（第2 項）前項標示健康警語所用顏色，應與廣告或促
    銷版面之底色互為對比。」
六、原告經檢舉於網站（http://www.malas.com.tw ）刊載瑪拉
    斯小米露廣告未標示「飲酒過量，有害健康」警語，案經被
    告於96年4 月24日上網查證屬實後依行政程序法第39條規定
    通知原告陳述意見，經原告於96年5 月2 日以陳述書陳述略
    以，該則廣告未標示健康警語，違反菸酒管理法規定，已於
    96年4 月27日收到被告函件後立即下架，並通知相關廠商、
    人員配合辦理云云，惟經被告於96年6 月23日上網查證上開
    瑪拉斯小米露廣告仍未標示警語，以上事實，為兩造所不爭
    ，並有檢舉函、系爭網頁照片（96年4 月24日及96年6 月23
    日）、陳述書附原處分卷足稽，為可確定之事實。
七、本件之爭執，在於系爭廣告內容是否為酒之廣告或促銷，而
    應依菸酒管理法第37條之規定，標示「飲酒過量，有礙健康
    」或其他之警語？經查：
  (一)原告主張：經檢舉之網頁固有小米酒製作過程之照片，但為
    介紹原住民文化性質，沒有特定品牌更非「瑪拉斯小米露」
    ，原告未提供價格標示、未提供網路訂購，亦未提供經由電
    話或傳真及郵件信箱等足資聯繫資料，原告並非菸酒製造商
    ，無需特別為此項商品廣告或促銷云云。惟是否違反菸酒管
    理法第37條規定而為酒之廣告或促銷之處罰規定，不以是否
    為酒店或酒商或代理商或製造商始有適用。且觀諸系爭網站
    廣告之整體內容，原告刊載「瑪拉斯小米露」製作過程，有
    品牌名稱「瑪拉斯小米露」（原處分卷第9 、10頁）、照片
    及酒類介紹文字（製作過程）（原處分卷第10-13 頁），並
    有門市查詢（原處分卷第11頁），顯有以促銷「瑪拉斯小米
    露」為訴求，且發送對象為不特定之消費者，為公開販賣酒
    類之性質，業已發生廣告效果，自應依法明顯標示「飲酒過
    量，有害健康」其他之警語。原告上開主張，並不足採。
  (二)菸酒管理法第37條所稱廣告，依菸酒管理法法施行細則第13
    條第1 項規定，係指利用電視、廣播、影片、幻燈片、報紙
    、雜誌、傳單、海報、招牌、牌坊、電腦、電話傳真、電子
    視訊、電子語音或其他方法，可使不特定多數人知悉其宣傳
    內容之傳播。系爭廣告既載有酒之品牌名稱或種類，並其門
    市查詢又係對於不特定多數人知悉其販賣之傳播，屬酒之廣
    告、促銷範疇，其未標示「飲酒過量，有害健康」或其他之
    警語提醒民眾，堪認違反菸酒管理法第37條之規定。
  (三)原告復主張：其不熟悉菸酒管理法，不了解當介紹活動期間
    所拍攝的相片中，若有出現類似酒瓶罐子的照片處需另加警
    語，僅單純認為是在介紹臺灣原住民與小米酒之印象，原告
    為此疏失已予改善及加上警語，基於原告並無故意，應不予
    處罰云云。原告既有於系爭網站上刊載「瑪拉斯小米露」酒
    之廣告、促銷，未標示「飲酒過量，有害健康」或其他之警
    語提醒民眾，構成違章事實，其未盡菸酒管理法第37條之規
    定標示警語之作為義務，縱非故意，仍難謂無過失，參諸司
    法院釋字第275 號解釋，自應受罰，尚不得主張不知法律而
    免責。
八、綜上所述，原處分以原告違反菸酒管理法第37條規定，依同
    法第55條第1 項規定，處以10萬元之最低罰鍰部分，洵屬有
    據，訴願決定予以維持，亦無不合，原告仍執前詞，訴請撤
    銷，為無理由，應予駁回。
據上論結，本件原告之訴為無理由，依行政訴訟法第98條第1 項
前段、第233 條第1 項，判決如主文。
中    華    民    國    97    年    3    月     10    日
                    臺北高等行政法院第五庭
                                    法  官  胡方新
上為正本係照原本作成。
本件以訴訟事件所涉及之法律見解具有原則性者為限，始得於本
判決送達後20日內向本院提出上訴狀並表明上訴理由，如已於本
判決宣示後送達前提起上訴者，應於判決送達後20日內補具上訴
理由（均按他造人數附繕本），且經最高行政法院許可後方得上
訴。
中    華    民    國    97    年    3    月     10    日
                                    書記官  黃玉鈴


司法院資訊處製作；財團法人民間司法改革基金會備份。
